【裁判字號】    95,訴,88
【裁判日期】    950330
【裁判案由】    給付借款
【裁判全文】
臺灣嘉義地方法院民事判決                95年度訴字第88號
原      告  彰化商業銀行股份有限公司
法定代理人  甲○○○
訴訟代理人  周詩佳
被      告  乙○○
            丙○○○
上列當事人間給付借款事件，本院於95年3月21日經言詞辯論終
結，判決如下：
    主      文
被告應連帶給付原告新臺幣柒拾捌萬伍仟伍佰玖拾肆元，其中新
臺幣陸拾捌萬壹仟肆佰捌拾陸元部分自民國九十四年八月十二日
起至清償日止，按年息百分之九．○九計算之利息，並自民國九
十四年八月十二日起至清償日止，逾期在六個月以內部分，按上
開利率百分之十，逾期超過六個月以上部分，按上開利率百分之
二十計算之違約金。
訴訟費用由被告連帶負擔。
    事實及理由
壹、程序方面：按訴狀送達後，原告不得將原訴變更或追加他訴
    。但減縮應受判決事項之聲明者，不在此限，民事訴訟法第
    225條第1項第3款、第2項定有明文。本件原告起訴時，請求
    被告應連帶給付新臺幣（下同）832,812元，及其中719,328
    元，自民國94年8月12日起至清償日止，按年息9.09%計算之
    利息，並自該日起至清償日止，逾期在6個月以內部分，按
    上開利率10%，逾期超過6個月以上部分，按上開利率20%計
    算之違約金。嗣於訴狀送達後，減縮為被告應連帶給付785,
    594元，及其中681,486元，自民國94年8月12日起至清償日
    止，按年息9.09%計算之利息，並自該日起至清償日止，逾
    期在6個月以內部分，按上開利率10%，逾期超過6個月以上
    部分，按上開利率20%計算之違約金，依上說明，應為合法
    。
貳、原告起訴主張：緣訴外人謝振全於89年3月31日，邀同訴外
    人蔡素琴、謝次郎為連帶保證人，向原告借款100萬元，並
    約定如未按期清償本息，除按約定原借款利息給付遲延利息
    外，及自攤還日起至清償日止，逾期在6個月以內部分，按
    上開利率10%，逾期超過6個月以上部分，按上開利率20%計
    算之違約金。上開借款，謝振全尚欠本金785,594元，利息
    則僅繳至94年8月11日。而蔡素琴於91年1月31日死亡，其第
    一順位繼承人楊琇媚、楊淑媚、楊金佩均拋棄繼承。而被告
    為第二順位繼承人，且未拋棄繼承，自應就被繼承人蔡素琴
    之債務負連帶責任。為此，爰依消費借貸、連帶保證契約及
    繼承之法律關係提起本訴。並聲明：如主文第1項所示。
參、被告則以：一、蔡素琴於89年間罹患急性肺癌，91年間需長
    住醫院療養，不可能擔任連帶保證人。二、原告向臺灣桃園
    地方法院聲請假扣押裁定時載明「借款人謝振全於89年3月
    31日邀同蔡素琴、謝次郎為連帶保證人」，惟向本院聲請支
    付命令時，則稱「案外人謝振全於89年9月8日邀同蔡素琴、
    謝次郎為連帶保證人」，時間不同，原告所述顯為不實。三
    、其不願繼承蔡素琴之債務，亦不認識借錢之人云云置辯。
    並聲明：原告之訴駁回。
肆、得心證之理由：
一、原告主張之事實，業據提出本票、保證書、同意書、放款支
    出傳票、放款轉入代支出傳票各1份、授信約定書3份及除戶
    戶籍謄本、繼承系統表、臺灣桃園地方法院91年度繼字第12
    8號卷宗影本1各份為證。被告雖以前詞置辯，惟查：
（一）按當事人主張有利於己之事實者，就其事實有舉證之責任
      ，民事訴訟法第277條定有明文。查蔡素琴擔任謝振全之
      連帶保證人之事實，業據原告提出本票為證。而被告就所
      辯：蔡素琴於89年間罹患急性肺癌，91年間需長住醫院療
      養，不可能擔任連帶保證人云云，未能舉證以實其說，自
      無足採。
（二）謝振全與蔡素琴、謝次郎係於89年3月31日向原告借貸，
      約定於同年9月8日返還之事實，有本票、保證書、同意書
      、授信約定書在卷可稽。是原告向本院聲請支付命令時，
      所稱89年9月8日為借款日云云，應係誤載，此亦據原告於
      95年3月21日審理中陳明，有該日筆錄可稽，是原告所述
      並無不實。
（三）再按遺產繼承人，除配偶外，依左列順序定之：（1）直
      系血親卑親屬。（2）父母。（3）兄弟姊妹。（4）祖父
      母；又先順序繼承人均拋棄其繼承權時，由次順序之繼承
      人繼承；再繼承人對於被繼承人之債務，負連帶責任，民
      法第1138條、第1176條第6項前段、第1153條第1項分有明
      定。查蔡素琴於91年1月31日死亡，應由第一順位之繼承
      人即蔡素琴之子女楊琇媚、楊淑媚、楊金佩繼承，但該3
      人於91年3月8日向臺灣桃園地方法院聲請拋棄繼承，經該
      院於91年8月2日以桃院祺民貞字第128號通知准予備查，
      有戶籍謄本、上開通知書附卷可查。而蔡素琴無其他第一
      順位之繼承人，被告則為蔡素琴之父母，為第二順位之繼
      承人，且未聲請拋棄或限定繼承，有臺灣桃園地方法院家
      事法庭94年12月8日桃院木家日94年度行政字第129號函存
      卷足考，是依前揭說明，被告為蔡素琴之繼承人，自應就
      蔡素琴之債務負連帶責任。
二、綜上，被告所辯均無足採。從而，原告依消費借貸、連帶保
    證契約及繼承之法律關係，請求如主文第1項所示，為有理
    由，應予准許。
伍、訴訟費用裁判之依據：民事訴訟法第85條第2項。
中    華    民    國    95    年    3     月    30    日
                  民事第二庭  法  官  張育彰
以上正本係照原本作成
如對本判決上訴須於判決送達後20日內向本院提出上訴狀
中    華    民    國    95    年    3     月    30    日
                              書記官  陳湘蓉


司法院資訊處製作；財團法人民間司法改革基金會備份。
